臺灣雲林地方法院民事小額判決
111年度虎小字第10號
原      告  吳柏鋐  

被      告  陳世皇  
訴訟代理人  周坤岩  
上列當事人間因被告過失傷害案件，原告提起請求損害賠償之附
帶民事訴訟（110年度虎交簡附民字第6號），經本院刑事庭裁定
移送前來，本院於中華民國111年1月5日言詞辯論終結，判決如
下：
    主      文
被告應給付原告新臺幣壹萬零柒佰捌拾元，及自民國一百一十年
十月十四日起至清償日止，按週年利率百分之五計算之利息。
原告其餘之訴駁回。
訴訟費用由被告負擔百分之十一，餘由原告負擔。
本判決原告勝訴部分得假執行。
    事實及理由
一、訴狀送達後，原告不得將原訴變更或追加他訴，但擴張或減
    縮應受判決事項之聲明者，不在此限；不變更訴訟標的，而
    補充或更正事實上或法律上之陳述者，非為訴之變更或追加
    ，民事訴訟法第255條第1項第3款、第256條分別定有明文。
    上開規定依民事訴訟法第436條之23準用同法第436條第2項
    於小額程序均適用之。原告起訴時聲明請求被告應「連帶」
    給付原告新臺幣（下同）100,000元及法定遲延利息，並聲
    明請准供擔保宣告假執行；嗣因本件被告僅有一人，於本院
    民國111年1月5日言詞辯論期日當庭刪除聲明中「連帶」二
    字，並撤回假執行之聲請，合於首揭規定，應予准許。
二、原告起訴主張：被告於109年8月1日22時20分許，駕駛車牌
    號碼000-0000號自用小客車，沿雲林縣虎尾鎮新興路由西往
    東方向行駛，行經雲林縣○○鎮○○路○○○路○○號誌交岔路口時
    ，本應注意夜間行經無號誌交岔路口時，左方車應暫停讓右
    方車先行，而當時天候晴，夜間有照明，柏油路面乾燥無缺
    陷，無障礙物，並無不能注意之情事，竟疏未注意，貿然駛
    入上開路口，適有原告騎乘車牌號碼000-000號普通重型機
    車，沿雲林縣虎尾鎮民生路由南往北方向行駛，行經上開交
    岔路口時，亦疏未注意行經無號誌交岔路口時，應減速慢行
    ，作隨時停車之準備，二車因而發生碰撞，原告因而人車倒
    地，致受有右臀及右大腿挫傷、右臂、右膝及雙足擦傷等傷
    害，爰依侵權行為之法律關係提起本件訴訟，向被告請求原
    告因本件車禍受傷至天主教若瑟醫療財團法人若瑟醫院（下
    稱若瑟醫院）就醫支出之醫療費400元、至延林中藥房調理
    支出之費用38,500元，及精神慰撫金61,100元等語。並聲明
    ：被告應給付原告100,000元，及自起訴狀繕本送達翌日起
    至清償日止按年利率百分之5計算之利息。
三、被告則以：對於原告有支出400元醫療費的部分不爭執，但
    被告否認原告至中藥房調理費用為因本件受傷之必要費用，
    此應由原告予以舉證，就原告請求精神慰撫金之部分則認為
    過高，應由法院判決適當金額等語資為抗辯，並聲明：請求
    駁回原告之訴。
四、本院之判斷：
  ㈠本件原告主張被告駕駛上開小客車，於前揭時、地，因疏未
    注意左方車應暫停讓右方車先行之過失，致與原告所駕上開
    機車發生碰撞，原告因而人車倒地，受有右臀及右大腿挫傷
    、右臂、右膝及雙足擦傷等傷害之事實，被告未予爭執，且
    有本件民事事件所屬刑事案件之本院110年度虎交簡字171號
    刑事簡易判決附卷可稽（見本院卷第11至15頁），堪認原告
    此部分主張為真實。
  ㈡汽車行經無號誌之交岔路口，應減速慢行，作隨時停車之準
    備；行至無號誌之交岔路口，同為直行車者，左方車應暫停
    讓右方車先行，道路交通安全規則第93條第1項第2款、第10
    2條第1項第2款分別有明文規定。因故意或過失，不法侵害
    他人之權利者，負損害賠償責任；汽車、機車或其他非依軌
    道行駛之動力車輛，在使用中加損害於他人者，駕駛人應賠
    償因此所生之損害，但於防止損害之發生，已盡相當之注意
    者，不在此限，民法第184條第1項前段、第191條之2定有明
    文。不法侵害他人之身體或健康者，對於被害人因此喪失或
    減少勞動能力，或增加生活上之需要時，應負損害賠償責任
    ；不法侵害他人之身體、健康、名譽、自由、信用、隱私、
    貞操，或不法侵害其他人格法益而情節重大者，被害人雖非
    財產上之損害，亦得請求賠償相當之金額，同法第193條第1
    項、第195條第1項前段分別定有明文。慰撫金是否相當，應
    以加害行為之加害程度及被害人所受痛苦，斟酌加害人及被
    害人之身分、經濟地位等各種情形定之。又當事人主張有利
    於己之事實者，就其事實有舉證之責任，民事訴訟法第277
    條定有明文。民事訴訟如係由原告主張權利者，應先由原告
    負舉證之責，若原告先不能舉證，以證實自己主張之事實為
    真實，則被告就其抗辯事實即令不能舉證，或其所舉證據尚
    有疵累，亦應駁回原告之請求。被告駕駛汽車因前揭過失致
    原告受有上載傷害，就本件車禍之發生應有過失，其過失行
    為與原告損害間有相當因果關係，自應負損害賠償責任。本
    院就原告請求項目及金額分項審酌如下：
　⒈至若瑟醫院就醫支出醫療費部分：原告主張其因本件車禍受
    傷，至若瑟醫院就醫，因而支出醫療費400元之事實，業據
    提出若瑟醫院門診收據為憑（見本院卷第67頁），被告亦不
    爭執，則原告請求此部分醫療費400元，即有理由。
　⒉至延林中藥房調理支出費用部分：原告主張其因本件車禍受
    傷後有調理之必要，至延林中藥房調理，支出費用38,500元
    乙節，固提出免用統一發票收據為證（見本院卷第71至75頁
    ），被告否認此屬因本件車禍受傷治療之必要費用，則應由
    原告就其主張之事實盡舉證責任。惟原告經本院曉諭後，仍
    未能提出任何如醫師醫囑等得證明其所受傷勢有進行此等調
    理必要之證據，再觀諸上開免用統一發票收據內容，原告至
    延林中藥房調理之時間係自109年8月5日起至110年11月22日
    止，時間甚長，最晚時間距離本件車禍發生之109年8月1日
    相隔已久，本難認均與本件車禍造成之傷勢有關，況原告因
    本件車禍所受傷勢為擦挫傷，是否有進行此等調理治療之必
    要，亦屬有疑。是本院認依原告所為舉證，尚難認定上開調
    理費用38,500元核屬必要醫療支出，原告此部分請求並無所
    據。
　⒊精神慰撫金部分：被告因前揭過失行為，造成原告受有上載
    傷害，屬不法侵害原告之身體權，是原告主張其受有精神上
    相當之痛苦，請求被告給付精神慰撫金，自有理由。本院審
    酌原告所受傷勢、被告過失情狀、行為後態度、被告戶籍資
    料所載教育程度、家庭狀況及原告於本院審理中所述教育程
    度、職業、家庭經濟狀況等一切情狀（見本院卷第21、64頁
    ，因屬個人隱私，僅予參酌，不予揭露），及本院依職權調
    取之兩造稅務電子閘門資料（見本院卷第25至47頁），認原
    告請求精神慰撫金，以15,000元為允當，逾此範圍之請求，
    核屬過高。
　⒋綜上，原告因本件車禍所受之損害為15,400元（計算式：400
    元＋15,000元＝15,400元）。
  ㈢損害之發生或擴大，被害人與有過失者，法院得減輕賠償金
    額或免除之，民法第217條第1項定有明文。又過失相抵之責
    任減輕或免除，非為抗辯，而為請求權一部或全部之消滅，
    故過失相抵之要件具備時，法院得不待當事人之主張，逕以
    職權減輕賠償金額或免除之（最高法院80年度台上字第173
    號判決意旨參照)。本件被告就車禍之發生固有過失，惟原
    告行經無號誌之案發交岔路口，本應注意減速慢行，作隨時
    停車之準備，依當時客觀情狀，亦難認有何不能注意之情事
    ，其疏未注意，就本件車禍與有過失（惟被告之過失責任並
    不因之解免）。茲審酌本件交通事故之發生原因及原因力之
    強弱，本院認被告應負擔百分之70、原告應負擔百分之30之
    過失責任。據此，依比例減輕後，原告得向被告請求之損害
    賠償金額以10,780元為限（計算式：15,400元×70%＝10,780
    元）。
  ㈣給付無確定期限者，債務人於債權人得請求給付時，經其催
    告而未為給付，自受催告時起，負遲延責任；其經債權人起
    訴而送達訴狀，或依督促程序送達支付命令，或為其他相類
    之行為者，與催告有同一之效力；遲延之債務，以支付金錢
    為標的者，債權人得請求依法定利率計算之遲延利息；應付
    利息之債務，其利率未經約定，亦無法律可據者，週年利率
    為百分之5，民法第229條第2項、第233條第1項前段及第203
    條業已分別明定。本件原告請求被告損害賠償，核屬給付未
    定期限，是原告請求自起訴狀繕本送達翌日即110年10月14
    日起至清償日止按週年利率百分之5計算之法定遲延利息，
    亦有理由。
五、從而，原告依侵權行為之法律關係，請求被告給付10,780元
    ，及自110年10月14日起至清償日止，按週年利率百分之5計
    算之利息，為有理由，應予准許；逾此範圍之請求，則無理
    由，應予駁回。
六、本件事證已臻明確，兩造其餘攻擊防禦方法及所舉證據，經
    審酌結果，與本件判決結論均無影響，爰不一一論述，附此
    敘明。
七、本件原告勝訴部分係就訴訟適用小額程序所為被告敗訴之判
    決，依民事訴訟法第436條之20之規定，應依職權宣告假執
    行。
八、本件係刑事附帶民事訴訟，而由本院刑事庭移送民事庭者，
    依法不須徵收裁判，且至本件言詞辯論終結時，亦未增生其
    他訴訟費用，故無從確定訴訟費用之數額。本院依民事訴訟
    法第79條規定，諭知訴訟費用之負擔，以備將來如有訴訟費
    用發生時，得以確定其數額。
中　　華　　民　　國　　111 　年　　1 　　月　　21　　日
                  虎尾簡易庭  法  官　黃麗文
以上正本證明與原本無異。
如不服本判決，應於送達後20日內，以判決違背法令為理由，向
本院虎尾簡易庭提出上訴狀並表明上訴理由（上訴理由應記載原
判決所違背之法令及其具體內容、依訴訟資料可認為原判決有違
背法令之具體事實）。如於本判決宣示後送達前提起上訴者，應
於判決送達後20日內補提上訴理由書（須附繕本）。如委任律師
提起上訴者，應一併繳納上訴審裁判費。
中　　華　　民　　國　　111 　年　　1 　　月　　21　　日
                              書記官  曾鈺仁